臺灣臺北地方法院民事裁定
111年度訴字第4210號
原      告  劉曣全  


被      告  方秀琴  

            吳聲堯  
上列當事人間請求給付違約金事件，本院裁定如下：
    主  文
本件移送臺灣士林地方法院。
    理  由
一、按當事人得以合意定第一審管轄法院。但以關於由一定法律
    關係而生之訴訟為限。前項合意，應以文書證之；因契約涉
    訟者，如經當事人定有債務履行地，得由該履行地之法院管
    轄；又訴訟之全部或一部，法院認為無管轄權者，依原告聲
    請或依職權以裁定移送於其管轄法院。民事訴訟法第24條、
    第12條及第28條第1項分別定有明文。再者，當事人合意定
    管轄法院之方法有二，一為不排除原有管轄法院而另外約定
    無管轄權法院為合意管轄法院，另一為排除原有管轄法院而
    約定僅以特定法院為合意管轄法院，如屬後者，即所謂專屬
    或排他之合意管轄，基於程序選擇權及處分權主義之原則，
    自有排斥其他法院法定管轄之效力。又有無排他管轄合意之
    約定，不應限於契約條款有無「排他」或「專屬」之文字，
    有關是否排他合意管轄之爭議，應採具體個案之契約解釋說
    ，亦即該意思表示所根基之原因事實、交易上之習慣、經濟
    目的、一般社會之理性客觀認知、經驗法則及當事人所欲使
    該意思表示發生之法律效果而為探求，藉以檢視解釋之結果
    是否符合公平正義。
二、次按所謂債務履行地，依民事訴訟法第12條規定，專指當事
    人以契約訂定之清償地而言，民法第314 條所定之法定履行
    地（清償地）不與焉。交付金錢之地點，難謂屬債務人之債
    務履行地。再依現今金融交易習慣，給予他方銀行帳戶之帳
    號供轉帳付款，乃屬交易常態，且利用金融機構帳戶取款方
    式更屬多樣，當事人不必然需至系爭分行所在地臨櫃取款，
    自無從僅因兩造約定匯款帳戶或領款帳戶，即認雙方有以該
    帳戶之開立分行地址作為債務履行地之約定（最高法院 110
     年度台抗字第62號裁定意旨參照）。
三、查原告主張被告於民國111年7月間透過仲介公司即代理人出
    租門牌號碼為桃園市○○區○○路000號21樓房屋（下稱系爭房
    屋）予原告，租賃期間自111年7月24日起至112年7月23日止
    ，每月租金約定為新臺幣（下同）3萬1,000元（下稱系爭契
    約）。詎被告未依約於一個月前以書面告知原告，即逕自解
    除系爭契約，自應賠償原告已支出之費用及給付違約金，並
    返還其預付之租金及押租金共計74萬0,359元等語。經查，
    系爭契約第6條第3項後段約定：「若因糾紛而涉及訴訟，雙
    方同意以租賃房屋所在地之地方法院為第一審管轄法院」，
    有系爭租約在卷可稽（見本院卷第29頁），上開約定尚難逕
    認有排他效力，而被告之住所地位於臺北市士林區，是本件
    應得由被告住所地之法院即臺灣士林地方法院管轄。另依首
    揭說明，本件尚無從僅因兩造約定匯款帳戶或領款帳戶，即
    認雙方有以該帳戶之開立分行地址作為債務履行地之約定。
    此外，原告復未就兩造約定以本院轄區所在地作為債務履行
    地提出其他佐證，即無從依民事訴訟法第12條規定，認本院
    有管轄權。從而，原告向無管轄權之本院起訴，顯係違誤，
    爰依職權將本件移送於臺灣士林地方法院管轄。
四、爰裁定如主文。
中    華    民    國   111    年     9    月     5    日
                  民事第一庭  法  官  吳佳薇
以上正本係照原本作成。
如對本裁定抗告須於裁定送達後10日內向本院提出抗告狀，並繳
納抗告費新臺幣1,000元。
中　　華　　民　　國　　111 　年　　 9　　月　　 5　　日
                              書記官　陳弘毅